臺灣高等法院臺中分院刑事判決　　　　　　民國九十四年度交上易字第五二七號
　　上　訴　人　台灣台中地方法院檢察署檢察官
　　上　訴　人
　　即　被　告　乙○○　男　五.
　　選任辯護人　張績寶　律師
右上訴人等因被告過失傷害案件，不服臺灣臺中地方法院中華民國九十四年三月十日
第一審判決（民國九十三年度交易字第四八八號，起訴案號：臺灣臺中地方法院檢察
署民國九十三年度偵字第一○二九七號），提起上訴，本院判決如左：
      主  文
上訴駁回。
      事  實
一、乙○○於民國（下同）九十二年十月二十八日上午，駕駛車牌號碼Ｘ九｜二一九
    九號自用小客車，沿臺中市○○路往大雅路方向行駛，於同日六時二十五分許，
    行經臺中市○○路與中清路口，理應注意遵守道路交通號誌之指示及車前狀況，
    並隨時採取必要之安全措施，而依當時情形，路面無障礙，又無不能注意之情事
    ，竟疏未注意，擅闖紅燈駛入前開路口，適遇杜智暉騎乘車牌號碼ＩＭＥ｜四六
    六號之重型機車，自臺中市○○路○段往文心路三段方向行駛，亦疏注意遵守道
    路交通號誌之指示及車前狀況，並隨時採取必要之安全措施，而闖紅燈通過該路
    口，二人遂於該路口發生碰撞，致杜智暉受有創傷腦傷併蜘蛛膜下腔出血、右側
    股骨骨折、右側脛骨骨折、右側二、三蹠骨骨折及疑似大動脈破裂等傷害。
二、案經代行告訴人杜添全委由劉嘉怡律師、許瑞君律師訴請臺灣臺中地方法院檢察
    署檢察官偵查起訴。
      理  由
一、按告訴乃論之罪，無得為告訴之人或得為告訴之人不能行使告訴權者，該管檢察
    官得依利害關係人之聲請或依職權指定代行告訴人，刑法第二百三十六條第一項
    定有明文。查被害人杜智暉因本件車禍後短期記憶力受損，有中山醫學大學附設
　　醫院診斷證明書乙紙附卷可稽，且被害人於偵查中檢察官訊以：「你告何人何事
　　」，答覆：「我不知道，我不知道發生車禍」等語，足證被害人對於前揭時地發
　　生車禍乙情，已不復記憶，自無從對犯罪事實申告，而被害人復無配偶得為獨立
　　告訴，而不能行使其告訴權，故利害關係人即被害人之父杜添全聲請代行告訴，
  　檢察官於九十三年六月十四日當庭指定告訴人杜添全為本案之代行告訴人，核與
    首揭規定並無不合，先予敘明。
二、訊據上訴人即被告（下稱被告）乙○○對其於前揭時地駕駛自用小客車，因車禍
    肇事，撞及被害人杜智暉致其受傷等情，均坦承不諱，惟矢口否認有何過失傷害
    之犯行，辯以：被害人是先撞到貨車後才撞到伊，該貨車跑掉了等語。經查，被
    告行經前揭路口，因闖紅燈肇事致被害人受傷等情，業據代行告訴人杜添全於偵
    查中指述綦詳，核與證人李金樹及黃冠傑於偵查中證述之情節互核一致，並有診
    斷證明書、道路交通事故調查報告表、道路交通事故現場圖、診斷證明書等影本
    、及道路交通事故補充資料附卷可稽。本案現場目擊證人李金樹於偵查中證稱：
    本件車禍雙方均闖紅燈而碰撞，並沒有看到被害人杜智暉有先撞到其他車子等語
    （見偵查卷第四一頁），於原審審理時亦為相同之證述（見原審九十三年十二月
    二日之審理筆錄），證人黃冠傑於原審審理時亦具結證稱：「被告休旅車與機車
    直接相撞」等語。足見本件車禍被告所有之Ｘ九｜二一九九號休旅小客車，確實
    有撞擊被害人之ＩＭＥ｜四六六號重型機車，致使被害人杜智暉受傷無誤。
三、按「汽車行駛時，駕駛人應注意車前狀況，並隨時採取必要之安全措施」、「駕
    駛人駕駛汽車，應遵守注意遵守道路交通標誌、標線、號誌之指示」，道路交通
    安全規則第九十四條第三項、第九十條分別訂有明文，被告駕車自應注意上開規
    定，且依當時路況，又無不能注意之情事，竟疏未注意，因而肇事，致被害人受
    有傷害，被告應有過失，雖被害人亦有過失，然不能因此解免被告過失之刑責。
四、本件原審附帶民事訴訟之原告代理人劉嘉怡律師認被告所為係犯業務過失致重傷
    罪，係以車牌號碼Ｘ九｜二一九九號之自用小客車登記為鼎晉廚器有限公司所有
    ，而被告係該公司之代表人，為唯一論據。惟查，按刑法上所謂業務，係指個人
    基於其社會地位繼續反覆所執行之事務，包括主要業務及其附隨之準備工作與輔
    助事務在內。此項附隨之事務，並非漫無限制，必須與其主要業務有直接、密切
    之關係者，始可包含在業務概念中，而認其屬業務之範圍。次按刑法第十條第四
    項第三款所謂毀敗語能，係指其語能全部喪失效用者而言。如其語言之效能未致
    全部喪失，即非本款所稱之重傷。最高法院八十九年台上字第八○七五號、五十
    二年度台上字第一一七二號分別著有裁判可資參照。又車輛之登記僅係監理機關
    行政監督管理之用，尚難僅以被告係公司之代表人且駕駛公司之車輛，遽認駕駛
    為其附屬業務。復查，依卷附之診斷證明書雖載：右側蹠骨及脛骨癒合不良、運
    動功能障礙、短期記憶及計算能力受損、日常生活無法完全自理需他人照顧等語
    ，然依被害人所檢陳之中華民國身心障礙手冊，其上則記載「杜智暉語障輕度、
    肢障輕度」，且代行告訴人杜添全於偵查中亦經陳明：「杜智暉會講話了，意識
    算清楚，但反射作用較慢」等語，足證被害人之語能尚未完全喪失效用，揆諸前
    揭判例意旨，自未達重傷之程度。又本件被告肇事後，警方來時已離開現場，亦
　　未承認係肇事者乙節，業據現場處理之警員陳永洪於交通事故調查報告表記載明
　　確，復於偵查中證述甚詳，因而無自首之適用，附此敘明。
五、核被告所為，係犯刑法第二百八十四第一項前段之過失傷害罪。原審適用刑法第
    二百八十四條第一項前段、第四十一條第一項前段、罰金罰鍰提高標準條例第一
    條前段、第二條之規定，審酌被告之過失程度、被害人亦與有過失及其所受傷害
    不輕，及被告之犯後態度等一切情狀，量處有期徒刑肆月，並諭知易科罰金之折
    算標準，其認事、用法及量刑，均無違誤，被告上訴否認犯罪，檢察官上訴意旨
    認被告係成立業務過失傷害罪，且原審量刑過輕云云，均指摘原判決不當，皆為
    無理由，應予駁回。
六、被告經合法傳喚，無正當之理由不到庭，爰不待其陳述，逕行判決。
七、據上論斷，應依刑事訴訟法第三百六十八條、第三百七十一條，判決如主文。
本案經檢察官甲○○到庭執行職務。
中　　　　華　　　　民　　　　國　　 九十四　 　年　　六　　月　　七　　日
                             　　　  臺灣高等法院臺中分院刑事第十庭
                                       　  審判長法　官  林  照  明
                                                 法  官  林  清  鈞
                                                 法  官  吳  重  政
右正本證明與原本無異。
不得上訴。
                                                 書記官  劉  建  智
中　　 　華　 　　民　 　　國　　九十四　　年　　　六　 　月　　十四　　日
附錄：
刑法第二百八十四條第一項：
因過失傷害人者，處六月以下有期徒刑、拘役或五百元以下罰金，致重傷者，處一年
以下有期徒刑、拘役或五百元以下罰金。
                                                                        Ｒ
